臺灣高雄地方法院刑事判決
111年度再字第11號
公  訴  人  臺灣高雄地方檢察署檢察官
被      告  朱育賢



上列被告因違反毒品危害防制條例案件，經檢察官聲請簡易判決
處刑（109年度毒偵字第1942號），前經本院以109年度簡字第33
45號判決有罪確定在案。嗣經檢察官聲請再審，經本院以111年
度聲簡再字第7號裁定開始再審，並認不宜逕以簡易判決處刑（
原案號：111年度簡再字第10號），改依通常程序審理判決如下
：
    主  文
朱育賢無罪。
    理  由
一、聲請簡易判決處刑意旨略以：被告朱育賢明知3,4-亞甲基雙
    氧苯基甲胺戊酮（Pentylone）在我國業經主管機關行政院
    依毒品危害防制條例第2條之規定公告列為第二級毒品，不
    得持有，竟仍於民國109年6月27日3時40分許，在高雄市新
    興區中山路與青年路附近，向真實姓名年籍不詳，綽號「千
    千」之成年女子購買取得混摻第二級毒品3,4-亞甲基雙氧苯
    基甲胺戊酮之果汁包1包而持有之。嗣於109年6月28日20時1
    0分許，在高雄市新興區八德路與自立路口前，因紅線違規
    停車，經警上前盤查，發覺被告神情緊張，遂徵得其同意搜
    索其身上及車內物品，進而在後車廂內扣得混摻上開毒品之
    果汁殘渣袋1包。因認被告涉犯修正前毒品危害防制條例第1
    1條第2項之持有第二級毒品罪嫌等語。
二、程序部分：
　　按法院認為應科拘役、罰金或應諭知免刑或無罪之案件，被
    告經合法傳喚無正當理由不到庭者，得不待其陳述逕行判決
    ，刑事訴訟法第306條定有明文。查本案被告經本院合法傳
    喚無正當理由不到庭，有被告個人戶籍資料查詢結果、臺灣
    高等法院在監在押全國紀錄表、公示送達公告、報到單附卷
    可查（見本院111年度再字第11號卷第33至43頁、第53至55
    頁），而本院認被告所涉持有第二級毒品罪嫌尚屬無法證明
    （理由詳如下述），應為無罪之諭知，爰不待其到庭陳述，
    逕行一造辯論判決。
三、實體部分：
（一）按犯罪事實應依證據認定之，無證據不得認定犯罪事實；
      不能證明被告犯罪者，應諭知無罪之判決，刑事訴訟法第
      154條第2項、第301第1項前段分別定有明文。又檢察官對
      於起訴之犯罪事實，應負提出證據及說服之實質舉證責任
      ，倘其所提出之證據，不足為被告有罪之積極證明，或其
      指出證明之方法，無從說服法院以形成被告有罪之心證，
      基於無罪推定之原則，自應為被告無罪判決之諭知。又刑
      事訴訟法第156條第2項規定，被告雖經自白，仍應調查其
      他必要之證據，以察其是否與事實相符。立法目的乃欲以
      補強證據擔保自白之真實性；亦即以補強證據之存在，藉
      之限制自白在證據上之價值。而所謂補強證據，則指除該
      自白本身外，其他足資以證明自白之犯罪事實確具有相當
      程度真實性之證據而言。雖其所補強者，非以事實之全部
      為必要，但亦須因補強證據與自白之相互利用，而足使犯
      罪事實獲得確信者，始足當之。
（二）次按行為後法律有變更者，適用行為時之法律，但行為後
      之法律有利於行為人者，適用最有利於行為人之法律，刑
      法第2條第1項定有明文。查毒品危害防制條例第11條第5
      項於109年1月15日經總統公布修正，並自同年7月15日起
      生效。而修正前毒品危害防制條例第11條第5項原規定：
      「持有第三級毒品純質淨重二十公克以上者，處三年以下
      有期徒刑，得併科新臺幣三十萬元以下罰金」；修正後則
      規定：「持有第三級毒品純質淨重五公克以上者，處二年
      以下有期徒刑，得併科新臺幣二十萬元以下罰金」。可知
      修正後規定將處罰持有第三級毒品重量之標準下降，惟將
      法定刑降低，是若行為人於109年7月15日前持有之第三級
      毒品純質淨重未達20公克，當以修正前之毒品危害防制條
      例第11條第5項較為有利。
（三）公訴人認被告涉有上開犯嫌，無非係以被告於警詢及偵查
      中之供述、高雄市政府警察局保安警察大隊搜索扣押筆錄
      、扣押物品目錄表、高雄醫學大學附設中和紀念醫院檢驗
      醫學部毒物室（下簡稱高醫）濫用藥物檢驗報告、現場及
      扣案物照片、扣案之含毒品果汁殘渣袋1包為主要論據。
      然查：
　　1.上開扣案之含毒品果汁殘渣袋1包，雖前經高醫鑑定含有
      第二級毒品Pentylone成分，此有濫用藥物檢驗報告1紙在
      卷可參（見臺灣高雄地方檢察署109年度毒偵字第1942號
      卷第41頁），惟嗣因高醫有數件將第三級毒品Eutylone誤
      判為第二級毒品Pentylone之情形，是經送法務部法醫研
      究所重新鑑驗後，驗得該殘渣袋之成分為Mephedrone（4-
      甲基甲基卡西酮）、Eutylone（3,4-亞甲基雙氧苯基乙基
      胺丁酮）、4-Methylethcathinone（4-甲基乙基卡西酮）
      乙情，此有法務部法醫研究所111年1月20日法醫毒字第11
      000093810號函暨毒物化學鑑定書1份在卷可參（見臺灣高
      雄地方檢察署111年度執聲再字第13號卷第19至21頁）。
      由上開重新鑑定之結果，可證扣案之含毒品果汁殘渣袋1
      包成分均為第三級毒品，並未含有第二級毒品Pentylone
      （3,4-亞甲基雙氧苯基甲胺戊酮）成分，是高醫濫用藥物
      檢驗報告無從作為被告自白之補強證據，聲請簡易判決處
      刑書認被告持有含第二級毒品Pentylone之果汁殘渣袋1包
      ，即與客觀事證有所未合，揆諸上開說明，自不能論以修
      正前毒品危害防制條例第11條第2項之持有第二級毒品罪
      。
　  2.又被告於109年6月27日3時40分許至翌日20時10分許，固
      持有含第三級毒品之果汁包1包，惟卷內並無證據足證該
      果汁包所含第三級毒品成分已達純質淨重20公克以上，故
      亦不能論以修正前毒品危害防制條例第11條第5項之持有
      第三級毒品純質淨重20公克以上罪。
　四、綜上所述，公訴人雖認被告涉犯修正前毒品危害防制條例
      第11條第2項持有第二級毒品罪嫌，然依卷內事證，被告
      所持有之毒品果汁殘渣袋1包未經檢出有第二級毒品成分
      ，除此之外，亦未能證明其內所含第三級毒品成分總純質
      淨重已達20公克以上，揆諸上開說明，檢察官所舉事證既
      不能證明被告犯罪，自應為無罪之諭知。
據上論斷，應依刑事訴訟法第436條、第452條、第301條第1項、
第306條，判決如主文。
本案經檢察官吳協展聲請簡易判決處刑，檢察官姜麗儒到庭執行
職務。
中　　華　　民　　國　　111 　年　　8 　　月　　31　　日
                  刑事第十二庭  法　官  楊甯伃
以上正本證明與原本無異。
如不服本判決應於收受送達後20日內向本院提出上訴書狀，並應
敘述具體理由；如未敘述上訴理由者，應於上訴期間屆滿後20日
內向本院補提理由書（均須按他造當事人之人數附繕本）「切勿
逕送上級法院」。
中　　華　　民　　國　　111 　年　　8 　　月　　31　　日
  　　　　　　　　　　　　　　　 書記官  陳蓉柔